臺灣臺南地方法院刑事判決
110年度訴字第723號
公  訴  人  臺灣臺南地方檢察署檢察官
被      告  李嘉瑞


上列被告因違反廢棄物清理法案件，經檢察官提起公訴（109年
度偵字第12836號），本院判決如下：
    主  文
李嘉瑞犯廢棄物清理法第四十六條第三款之非法提供土地堆置廢
棄物罪，處有期徒刑壹年肆月。
未扣案之犯罪所得新臺幣參萬元沒收，於全部或一部不能沒收或
不宜執行沒收時，追徵其價額。
    事  實
一、李嘉瑞知悉未經主管機關許可，不得提供土地堆置廢棄物。
    詎李嘉瑞竟基於非法提供土地堆置廢棄物之單一犯意，同時
    意圖為自己不法之利益，於民國107年某日至108年1、2月間
    某日止，將其所管理坐落於臺南市○○區○○○○段0000地號之土
    地（以下稱系爭土地；所有權人為不知情之李母李陳金秀）
    ，以新臺幣3萬元之代價，出租予王智揚及出借予蔡明智（
    業經本院（下同）判處有期徒刑1年1月確定），供渠等堆放
    55包太空包（內含沙狀不明廢棄物）、廢木材、廢樹枝、廢
    塑膠粒、大量廢棄雜物及營建廢棄物。嗣因臺南市政府環境
    保護局於108年11月8日前往上開地點稽查而查獲上情。
二、案經臺南市政府環境保護局函送臺灣臺南地方檢察署檢察官
    偵查起訴。
    理  由
壹、關於證據能力之認定：
一、以下所引用具傳聞證據性質之供述證據，因檢察官、被告李
    嘉瑞於本案言詞辯論終結前，均未爭執其證據能力，本院審
    酌前開證據之作成或取得之狀況，並無非法或不當取證之情
    事，且亦無顯不可信之情況，依刑事訴訟法第159條之5規定
    ，均具有證據能力。
二、以下所引用卷內非供述證據性質之證據資料，則均無違反法
    定程序取得之情形，依刑事訴訟法第158條之4規定之反面解
    釋，亦應有證據能力，合先敘明。
貳、本院認定事實所憑證據及理由：
一、訊據被告李嘉瑞固不否認前揭土地為其母李陳金秀所有，平
    常由其管理，未經主管機關許可，於事實欄所載之時間，將
    土地出租予王智揚、出借予蔡明智，供二人堆放如事實欄所
    載之廢棄物之事實，惟矢口否認有何違反廢棄物清理法之犯
    行，辯稱，太空包、廢木材以外的東西都是蔡明智放置的，
    至於太空包的內容物伊不知情，也聯絡不到蔡明智及承租人
    來清理云云。
二、經本院查：
㈠、系爭土地為被告之母李陳金秀所有，平時由被告管領，被告
    未經臺南市政府環境保護局許可，其於事實欄所載時間，分
    別以3萬元租金出租予王智揚、出借予蔡明智，提供王、蔡
    二人各於系爭土地，堆置55包太空包（內含沙狀不明廢棄物
    ）、廢木材、廢樹枝、廢塑膠粒、大量廢棄雜物及營建廢棄
    物，經臺南市政府環境保護局於108年11月8日查獲之事實，
    業據被告自承在卷（偵卷二第121至124頁；偵卷三第119至1
    21頁、第127至128頁；本院卷第33至38頁、第65至72頁），
    核與證人蔡明智證稱「我有跟李嘉瑞借倉庫放東西…，放廢
    土、拆房子的磚塊、矽酸鈣板」、「太空包及廢 木材之前
    就有的，不是我放的」、「我有說會搬走，後來因為案件執
    行沒有辦法」等語（偵卷二第107至109頁、第147至148頁）
    相符。
㈡、此外，並有臺南市政府環境保護局公害案件稽查工作紀錄（
    偵卷二第9頁）、臺南市政府環境保護局109年3月3日環稽字
    第1090019716號函暨所附資料（偵卷二第133至139頁）、現
    場照片13張（偵卷二第15至27頁）、土地建物查詢資料1份 
    （偵卷二第29頁）、地籍圖查詢資料1份 （偵卷二第30頁）
    、本院109年度訴字第1128號刑事判決書（偵卷三第145至15
    0頁）、土地租賃契約書1份 （本院卷第43至47頁）等在卷
    可參，此部分事實要可認定。
㈢、查系爭土地上所堆置之物品為一般廢棄物，被告並無主管機
    關之許可，竟提供系爭土地予王智揚、蔡明智二人堆置，足
    認其確有未經許可，非法提供土地堆置廢棄物之犯行，要無
    疑義。
三、被告之辯解尚難採為對其有利之認定依據：
㈠、被告固於本院審理時，辯稱，不知堆置物品為何，其是無辜
    云云。　　　　
㈡、惟查，被告於偵查中即供稱「之前租人家，說要做環保，有
    東西沒搬走，有一些廢木材」、「借給蔡明智之後你何時過
    去看？）我就住在隔壁，常常過去看」、「（問，你有無叫
    他（指蔡明智）將原來倉庫的木材等物清掉）沒有」、「（
    問：你之前租給人家的時侯，知道他是要做環保？）他說的
    」等語（偵卷二第122至123頁），核與證人蔡明智前揭證述
    內容即曾告知被告，借用土地欲堆置物品是磚塊、廢土或矽
    酸鈣板等建築廢棄物等情節相符，足認被告無論是出租或出
    租系爭土地之前，均已知悉堆置物為廢棄物，且參酌其自述
    內容「就住在隔壁，常常過去看」，可見被告於提供系爭土
    地供他人堆置物品之際，也常過去巡視，對所堆置內容自應
    了然於胸，要可認定。被告辯稱不知情、無辜云云，自難採
    為對其有利之認定依據。
四、綜上所述，本件事證明確，被告上開犯行均洵堪認定，應予
    依法論科。
參、論罪科刑：
一、按廢棄物清理法第46條第3款所稱「未經主管機關許可，提
    供土地回填、堆置廢棄物」，依其文義以觀，固係以提供土
    地者為處罰對象，然該條款所欲規範者應在於未經主管機關
    許可，提供土地、回填堆置廢棄物之行為，而非側重於土地
    為何人所有、是否有權使用，亦不問提供土地係供自己或他
    人堆置廢棄物。是凡以自己所有之土地，或有權使用（如借
    用、租用等）、無權占用之他人土地，以供自己或他人堆置
    廢棄物之行為，均有上開條款之適用，非謂該條款僅規定處
    罰提供自己之土地供他人堆置廢棄物而言，否則任意提供非
    屬自己或無權使用之土地供自己或他人堆置廢棄物，造成污
    染，卻無法處罰，顯失衡平，當非該法為改善環境衛生，維
    護國民健康之立法目的（最高法院107年度台上字第66號判
    決意旨參照）。被告未經主管機關之許可，提供其母親李陳
    金秀所有之系爭土地，供王智揚及蔡明智堆置如事實欄所示
    之廢棄物，係犯廢棄物清理法第46條第3款之非法提供土地
    堆置廢棄物罪。
二、又被告先後將系爭土地出租予王智揚、出借予蔡明智，而提
    供系爭土地供人堆置廢棄物，其舉動係本於相同之動機，於
    密接之時間陸續所為，主觀上應係基於單一之犯意，客觀上
    所侵害者並為相同之法益，各舉動之獨立性甚為薄弱，依一
    般社會健全觀念難以強行區分為不同行為，在刑法評價上以
    視為數個舉動之接續施行，合為包括之一行為予以評價，較
    為合理，應屬接續犯，僅論以一罪。
三、爰審酌被告漠視法紀，僅為一己之私利，無視廢棄物清理法
    之規範，率爾為上開非法提供土地供堆置廢棄物之犯行，使
    主管機關無從管理，危害環境安全，應予非難。被告犯後否
    認犯行，也放任滿地廢棄物而未清理，難認具有悔意等情形
    ；復參酌被告自陳為高職畢業，現從事農業，與姐姐一家人
    同住之智識程度、家庭生活狀況等一切情狀，量處如主文所
    示之刑，以示懲儆。
四、沒收部分：
㈠、按犯罪所得，屬於犯罪行為人者，沒收之，於全部或一部不
    能沒收或不宜執行沒收時，追徵其價額。刑法第38條之1第1
    項、第3項定有明文。
㈡、查被告以30000元代價，出租土地供王智揚堆置廢棄物，自屬
    其犯罪所得，是該等未扣案之犯罪所得，應依上開規定，宣
    告沒收，於全部或一部不能沒收或不宜執行沒收時，追徵其
    價額。
據上論斷，應依刑事訴訟法第299條第1項前段，廢棄物清理法第
46條第3款，刑法第11條前段、第38條之1第1項前段、第3項，判
決如主文。
本案經檢察官林慧美提起公訴，檢察官董和平到庭執行職務。 

中　　華　　民　　國　　110 　年　　11　　月　　18　　日
　　　　　　　　　刑事第二庭    審判長法　官　彭喜有
　　　　　　　　　
　　　　　　　　　                    法  官  蔡盈貞
　　　　　　　　　
　　　　　　　　　                    法  官  洪士傑
　　　　　　　　　
以上正本證明與原本無異
如不服本判決應於收受本判後20日內向本院提出上訴書狀，並應
敘述具體理由。其未敘述上訴理由者，應於上訴期間屆滿後20日
內向本院補提理由書狀（均須按他造當事人之人數附繕本）「切
勿逕送上級法院」。
  　　　　　　　　　　　　　　      　書記官　吳鸝稻
中　　華　　民　　國　　110 　年　　11　　月　　18　　日

附錄本案論罪科刑法條：
廢棄物清理法第46條
有下列情形之一者，處1年以上5年以下有期徒刑，得併科新臺幣
1千5百萬元以下罰金：
一、任意棄置有害事業廢棄物。
二、事業負責人或相關人員未依本法規定之方式貯存、清除、處
    理或再利用廢棄物，致污染環境。
三、未經主管機關許可，提供土地回填、堆置廢棄物。
四、未依第41條第1項規定領有廢棄物清除、處理許可文件，從
    事廢棄物貯存、清除、處理，或未依廢棄物清除、處理許可
    文件內容貯存、清除、處理廢棄物。
五、執行機關之人員委託未取得許可文件之業者，清除、處理一
    般廢棄物者；或明知受託人非法清除、處理而仍委託。
六、公民營廢棄物處理機構負責人或相關人員、或執行機關之人
    員未處理廢棄物，開具虛偽證明。